【裁判字號】    97,聲,2156
【裁判日期】    970731
【裁判案由】    聲明異議
【裁判全文】
臺灣桃園地方法院刑事裁定              97年度聲字第2156號
聲明異議人
即  受刑人  甲○○
上列聲明異議人即受刑人因竊盜案件，對於檢察官所為不准受刑
人易科罰金執行之指揮認為不當（臺灣桃園地方法院檢察署96年
度執緝字第1556號），聲明異議，本院裁定如下：
    主  文
異議之聲明駁回。
    理  由
一、本件聲明異議意旨略以：聲明異議人即受刑人甲○○因竊盜
    未遂案件經本院以95年度易字第1112號判處有期徒刑5 月，
    如易科罰金以銀元300 元即新臺幣900 元折算1 日確定，而
    聲明人因妻子行蹤不明，家中留有3 名年幼子女尚待照料，
    而聲明人雙親體弱年邁，無力顧及；且聲明人現在受戒治處
    分期間委有悔悟實據，即將提報停止戒治，詎承辦之檢察官
    竟以聲明人之素行不准聲明人就本案易科罰金，奈家庭遭逢
    變故，為免家庭破碎，更為擔起扶養孩子之責，乃依刑事訴
    訟法第484 條之規定，請求鈞院詳加酌量，准予聲明人辦理
    易科罰金，而聲明異議等語。
二、按受刑人以檢察官執行之指揮為不當者，得向諭知該裁判之
    法院聲明異議，法院並應就異議之聲明裁定之，刑事訴訟法
    第484 條、第486 條分別定有明文。次按犯最重本刑為5 年
    以下有期徒刑以下之刑之罪，而受6 個月以下有期徒刑或拘
    役之宣告，因身體、教育、職業、家庭之關係或其他正當事
    由，執行顯有困難者，得以1 元以上3 元以下折算1 日，易
    科罰金。但確因不執行所宣告之刑，難收矯正之效，或難以
    維持法秩序者，不在此限，修正前刑法第41條第1 項亦有明
    定。從而，有期徒刑或拘役得易科罰金之案件，法院所諭知
    者，僅易科罰金折算之標準，而有關宣告有期徒刑、拘役應
    否准許易科罰金執行之換刑處分，依刑事訴訟法第457 條規
    定，由為裁判法院之檢察官指揮之，是檢察官是否准予易科
    罰金，除應考量受刑人之身體、教育、職業或家庭關係或其
    他正當事由，執行顯有困難外，尚須考量是否難收矯正之效
    及難以維持法秩序等因素。且修正前刑法第41條第1 項所謂
    之「執行顯有困難」、「難收矯正之效」及「難以維持法秩
    序」等，均屬不確定法律概念，此乃係立法者賦予執行者能
    依具體個案，考量犯罪特性與情節及受刑人個人之特殊事由
    ，據以審酌應否准予易科罰金，非謂僅因犯罪情節輕微，而
    應一概予以准許。是以法律賦予執行檢察官此項裁量權，僅
    在發生裁量瑕疵之情況時，法院始有介入審查之必要。
三、經查：
  (一)異議人固就執行檢察官前揭命令提出本件聲明異議，但其並
    未提出任何因其身體、教育、職業、家庭之關係或其他正當
    事由，導致本件執行顯有困難之相關證據資料佐參，則其是
    否確有因執行顯有困難而符合易科罰金之要件，本已不無疑
    問，自難遽予准許。
  (二)又異議人所為之本件加重竊盜未遂犯行，經本院於民國95年
    10月25日以95年度易字第1112號判處有期徒刑有期徒刑5 月
    ，如易科罰金，以銀元300 元即新臺幣900 元折算1 日，並
    於95年11月27日確定在案，此有上開刑事判決、臺灣高等法
    院被告前案紀錄表各1 份在卷可按，並經本院依職權調閱本
    件執行案卷即臺灣桃園地方法院檢察署96年度執緝字第1556
    號執行案卷查核無訛。然受刑人於本件竊盜之前，曾因藥事
    法案件，於92年8 月11日經臺灣高等法院以92年度上訴字23
    79號判處有期徒刑5 月確定，於93年5 月21日易科罰金執行
    完畢；另因違反槍砲彈藥刀械管制條例案件，於88年9 月22
    日經本院87年度訴字第961 號判處有期徒刑3 月終結，經上
    訴至臺灣高等法院，於89年1 月25日以88年度上易字第5758
    號上訴駁回確定，於89年4 月24日易科罰金執行完畢；又因
    賭博案件，於88年1 月4 日經本院以87年度易字第2892號判
    處有期徒刑5 月確定，於88年7 月29日易科罰金執行完畢；
    嗣再因竊盜案件，於95年11月27日經本院以95年度易字第11
    12號判處有期徒刑5 月確定（即受刑人聲明異議之本案），
    目前仍有竊盜案件在臺灣桃園地院檢察署以96年度偵字第18
    399 號偵查中等情，有臺灣高等法院被告前案紀錄表1 份在
    卷可考。可知受刑人為本件加重竊盜未遂犯行前，有多次犯
    行紀錄，受刑人理應知所警惕，痛下決心不再為非法行為為
    是，詎受刑人復未能自我控制，再為本件加重竊盜未遂犯行
    ，並經本院判處罪刑在案，且所判處之刑度係因未遂而判處
    有期徒刑5 月准予易科罰金，顯見本件受刑人先前之易科罰
    金之執行對其均無收矯治成效。
  (三)此外，經本院審核卷內資料，受刑人於本案確定後經檢察官
    依法傳喚執行，受刑人逃逸不到案執行，經該署於96年4 月
    19日發佈通緝，後於96年9 月18日始通緝歸案，於同日入監
    執行，有臺灣桃園地院檢察署通緝書乙○玲執癸緝字第1097
    號及查捕逃犯罪業查詢報表各1 份附卷可稽，可見受刑人於
    本案確定後猶無悔意，仍逃逸規避執行，多有可責。
  (四)由上以觀，足見受刑人不知悔改，視法令於無物之心態昭然
    若揭，倘若執行檢察官仍准予易科罰金，非但難收矯正之效
    ，亦難以維持法秩序，至為灼然。故執行檢察官認：受刑人
    素行不佳，現在臺灣桃園地方法院檢察署尚有竊盜案件在偵
    查中，且受刑人本件竊盜案係竊取臺灣電力公司電纜線，對
    公眾危害甚大，顯見受刑人非予入監執行，難收矯治之效為
    由，而不准受刑人易科罰金等情（見臺灣桃園地方法院檢察
    署96年執緝字第1556號執行卷內之訊問筆錄、聲請易科罰金
    案件審核表），並非無據。
四、綜上所述，姑不論受刑人究竟有無執行顯有困難之情形，然
    其既有前述倘不執行所宣告之刑，則難收矯正之效及難以維
    持法秩序之情形，揆諸首開法條規定及說明，臺灣桃園地方
    法院檢察署檢察官所為駁回受刑人易科罰金之聲請，即無不
    當。受刑人以檢察官執行指揮之命令不當，聲明異議，為無
    理由，應予駁回。
五、依刑事訴訟法第486 條，裁定如主文。
中    華    民    國    97    年    7     月    31    日
                  刑事第一庭  法  官    朱美璘
以上正本證明與原本無異。
如不服本裁定，應於送達後5 日內，向本院提出抗告狀。
                              書記官    谷貞豫
中    華    民    國    97    年    7     月    31    日


司法院資訊處製作；財團法人民間司法改革基金會備份。
